臺灣宜蘭地方法院民事判決　　　　　　　96年度重訴字第28號
原　　　告　財團法人蘭陽文教基金會
法定代理人　乙○○
訴訟代理人　李秋銘律師
被　　　告　大台灣旅遊網股份有限公司
法定代理人　己○○
訴訟代理人　甲○○
被　　　告　廣豐事務儀器有限公司
法定代理人　丁○○
當事人間清償債務等事件，本院於民國96年8月14日言詞辯論終
結，判決如下：
    主  文
被告廣豐事務儀器有限公司應給付原告新台幣陸佰萬元，及如附
表所示之提示日起至清償日止按年息百分之六計算之利息。
原告其餘之訴駁回。
訴訟費用由被告廣豐事務儀器有限公司負擔二分之一；餘由原告
負擔。
本判決第一項於原告以新台幣貳佰萬元供擔保後，得假執行。
原告其餘假執行之聲請駁回。
    事實及理由
一、原告起訴主張之意旨：
  1.原告與被告大台灣旅遊網股份有限公司（下稱大臺灣旅遊網
    公司）於民國95年3 月31日簽訂「2006年宜蘭國際童玩藝術
    節」入場票券委託販賣合約書，約明由被告大台灣旅遊網公
    司向原告買斷「2006年宜蘭國際童玩藝術節」入場票券，此
    有「2006年宜蘭國際童玩藝術節」入場票券委託販賣合約書
    一件可稽。嗣原告於簽約後，已依約交付入場券與被告大台
    灣旅遊網公司，惟被告大台灣旅遊網公司迄今尚積欠原告票
    券款新台幣（下同）600 萬元，為此原告依前開兩造所簽訂
    合約之契約關係，請求被告大台灣旅遊網公司依約給付尚積
    欠之票款600 萬元。又依上述「2006年宜蘭國際童玩藝術節
    」入場票券委託販賣合約書５約定，被告大台灣旅遊網公司
    向原告買斷之票券為平日券5萬張，每張以350元計算，假日
    券亦為5萬張，每張以450 元計算，金額合計為4,000萬元，
    以30％計算，被告大台灣旅遊網公司依約應交付金額1, 200
    萬元，款項為佣金收入之統一發票或稅捐單位認可之收據與
    原告。又前開佣金金額業於買斷票券時即已預先扣除，惟被
    告大台灣旅遊網公司迄今仍未依約交付供核銷之憑證，為此
    原告依前開契約之約定，請求被告大台灣旅遊網公司應交付
    金額1,200 萬元，款項為佣金收入之統一發票或稅捐單位認
    可之收據與原告。
  2.再者，被告大台灣旅遊網公司為清償前開入場票券委託販賣
    合約書所約定之款項，曾交付被告廣豐事務儀器有限公司（
    以下簡稱廣豐公司）所開立如附表所示之支票3 張，金額合
    計600萬元，惟該3張支票於屆期後經提示均未獲清償，為此
    原告依票據之法律關係，亦得請求被告廣豐公司給付600 萬
    元之票款。又原告對被告大台灣旅遊網公司係依契約之法律
    關係而為請求，對於被告廣豐公司則依票據之法律關係而為
    請求。被告二人係基於不同之發生原因，而對原告負以同一
    給付為標的之數個債務，故本件係屬不真正連帶債務。
  3.此外，本件依據訴外人丁○○於最先二次期日所為之陳述可
    知，丁○○確經大台灣旅遊網公司授權簽訂前開合約書；另
    依證人戊○○之證詞亦知丁○○確經大台灣旅遊網公司授權
    簽約。故丁○○以被告大台灣旅遊網公司名義簽訂系爭入場
    券委託販賣合約書即非無權代理。至於丁○○於嗣後雖證稱
    其僅用公司名義簽約，並不是代表大臺灣旅遊網公司，為此
    與之前所為之陳述不同，復參諸證人戊○○之證述，自應以
    丁○○最初二次期日所為之陳述為可採。
  4.復依被告大台灣旅遊網公司之法定代理人己○○、證人戊○○、丙○○等人之陳述，可知本件係由己○○證稱曾帶同丁○○前來洽商入場券販賣事宜，且當時丁○○以被告大台灣
    旅遊網公司之名義提出企劃書，丁○○復為被告大台灣旅遊
    網公司之記者，並一直以代表被告大台灣旅遊網公司之身分
    參與契約之訂立。故由上開種種情事，再參諸證人戊○○及
    丙○○認為丁○○為被告大台灣旅遊網公司之代表人，乃係
    因丁○○為大台灣旅遊網公司之記者，該公司負責人己○○
    曾帶同丁○○前來洽商入場券販賣事宜，及丁○○以大台灣
    旅遊網公司之名義提出企劃書等種種行為，實讓人認為被告
    大台灣旅遊網公司之行為已足表示以代理權授與號丁○○，
    且該公司知悉丁○○以大台灣旅遊網公司之名義提出企劃書
    而不為反對之表示者，依民法第169 條之規定，對於原告應
    負拉見代理之責。
  5.為此聲明請求：
  (1)被告大台灣旅遊網公司應給付原告600 萬元，及自起訴狀繕
    本送達被告大台灣旅遊網公司翌日起至清償日止，按週年利
    率百分之五計算之利息。
  (2)被告廣豐公司應給付原告600 萬元，及其中40萬元自95年12
    月31日起，另160萬元自96年1月20日起，另400萬元自96年1
    月31日起均至清償日止，按週年利率百分之6計算之利息。
  (3)若其中一被告於前二項範圍內履行一部或全部之給付時，其
    餘被告免為該一部或全部之給付。
  (4)被告大台灣旅遊網公司應交付金額1200萬元，款項為佣金收
    入之統一發票或稅捐單位認可之收據與原告。
  (5)原告就第1、2項聲明願供擔保，請准宣告假執行。
二、被告答辯之意旨：
  (一)被告廣豐公司方面：對於有簽發如附表所示之票據暨票據不
    獲兌現之事實，均不爭執，然現在無能力一次償還，希望能
    與原告私下協談分期攤還之方式。爰答辯聲明：請求駁回原
    告之訴及假執行之聲請。
  (二)被告大臺灣旅遊網公司方面：
  1.訴外人丁○○係被告大臺灣旅遊網公司之駐地記者，其與被
    告公司簽訂之「職員工作切結書」已明定「非經公司事前書
    面同意，不得代公司對外（包括新聞媒體和任職新聞媒之親
    友）發表任何言論。」以此可知，其既不得對外代表公司發
    言等行為，舉輕足以明重，當然更不可能授予駐地記者有任
    何對外代理公司搓商簽訂重大合作案之權利。況且，原告所
    提系爭「票券委託販售合約書」之簽約日期為95年3月31 日
    ，然丁○○於95年3月1日起即已離職，此有丁○○所提之「
    員工離職申請書」可證，是丁○○在與原告締約之時，已非
    大臺灣旅遊網公司之員工，更無代理公司外締約之權利。其
    以被告大臺灣旅遊網公司之名義與原告締結「票券委託販售
    合約書」，純屬無權代理之行為，該契約業經被告於95年 9
    月15日以「台中南屯郵局第1839號存證信函」拒絕承認，依
    法對大臺灣旅遊網公司不生任何效力。從而原告訴之聲明主
    張大台灣旅遊網公司應給付6,000,000 元及其利息，以及要
    求交付佣金收入之統一發票或收據等，皆屬無理由之指陳。
  2.經比對本件證人所為之陳述，被告大臺灣旅遊網公司法定代
    理人己○○與原告當時之執行長戊○○在95年2 月20日會議
    中，確實已達成「若要締約由戊○○直接與己○○聯絡」之
    共識，故以當時的情狀，並無讓原告誤信丁○○有代理權限
    之權利外觀。再者，誠如丁○○於證言所述，丁○○於締約
    前，已明白向原告之承辦人員表示，此一企劃案是丁○○個
    人所提出，並要求以個人名義締結系爭契約，足證丁○○與
    原告在締約當時，客觀上並不存在有表見代理之外觀，答辯
    人之法定代理人己○○，亦無「由自己之行為表示以代理權
    授與他人」之行為，是本案不符民法第169條之要件
  3.至證人戊○○雖在庭證稱95年2 月間兩造所進行之會議當中
    ，被告法定代理人己○○已經有表明授權丁○○處理系爭簽
    約事務。惟證人戊○○所為之證言，不但內容模棱兩可且避
    重就輕，並且明顯與其他證人之證詞多有衝突，其證言之真
    實性令人質疑，例如針對該次會議雙方是否已達成簽訂契約
    之協議，證人戊○○先一開始稱「大台灣旅遊網有表示他們
    願意簽約」，但經法官訊問是否肯定時，卻又以「以當天會
    議氣氛該公司已有承接的意思表示」等模棱兩可之回答，最
    後甚至答稱「有沒有明確的表示要簽約，我不記得」。另關
    於證人丙○○是否有參加洽談乙情，亦與證人丁○○及丙○○所述不符。是其證言之信用及真實性，應受質疑。
  4.此外，由各證人之證言，大台灣旅遊網法定代理人己○○與
    戊○○於95年2 月20日之會面，針對折扣問題並未達成共識
    ，雙方顯然未就「必要之點」達成合意，依民法第153條第2
    項，契約並未成立。
  5.末者，依各證人之證言可知，在系爭契約「締約前」，丁○○已明白表示欲以個人的名義簽約，是原告對丁○○無代理
    權限，已屬明知或可得而知，已無保護之必要。又系爭契約
    「締約中」，原告之締約代表人，不但「未查核丁○○之授
    權證明文件」，甚至收受「非契約當事人所開立，亦無背書
    」之票據而無任何異議，原告之過失亦屬重大。且契約締約
    後，原告之會計或相關財務人員，不但完全未質疑丁○○以
    廣豐事務儀器有限公司支票支付之妥適性，甚至進一步將 3
    張支票提示、兌現，原告之過失實為明顯。是依民法第 169
    條但書之規定，系爭契約自與被告大臺灣旅遊網公司無涉，
    原告之請求並無理由。
  6.爰答辯聲明：原告之訴及假執行之聲請均駁回；如受不利之
    判決，願供擔保請准宣告免為假執行。
三、兩造不爭執之事實：
    訴外人丁○○於95年3月1日以被告大臺灣旅遊網股份有限公
    司名義與原告公司簽訂「入場票券委託販售合約書」，其嗣
    後並交付以被告廣豐公司為發票人如附表所示、金額共計新
    台幣（下同）6,000,000元之3紙支票予原告，詎原告屆期提
    示，3 張支票均遭存款不足之理由而退票等情，業據原告提
    出「2006宜蘭國際童玩藝術節」入場票券委託販售合約書乙
    份，及支票暨退票理由單各3份為證（見卷宗第6至11頁），
    復為被告所不爭執，堪信為實在。
四、本件之爭點及法院之判斷：
    本件經依民事訴訟法第268 條之1第2項規定，與兩造整理並
    確認本件應審酌之爭點為：(一)訴外人丁○○於95年3月1日以
    被告大臺灣旅遊網股份有限公司之名義與原告簽訂「入場票
    券委託販售合約書」之行為，是否係屬有權代理，而對被告
    大臺灣旅遊網公司生效？(二)如訴外人丁○○上述簽約行為係
    屬無權代理，則是否另有民法第169條表見代理之情形？（
    見卷第81頁）茲就上述爭點分述如下：
  (一)爭點一、訴外人丁○○於95年3月1日以被告大臺灣旅遊網公
    司之名義與原告簽訂「入場票券委託販售合約書」之行為，
    是否係屬有權代理，而對被告大臺灣旅遊網公司生效：
  1.經查，訴外人丁○○於95年3月1日係以被告大臺灣旅遊網股
    份有限公司名義與原告公司簽訂「入場票券委託販售合約書
    」之情，已於前述，是訴外人丁○○以被告大臺灣旅遊網公
    司之名義，而為與原告簽立系爭委託契約之意思表示，其外
    觀均足認定具代理之形式，而構成代理行為，先予敘明。
  2.然按代理行為需代理人有代理權，並於其代理權限內為之，
    始直接對本人發生效力，此觀民法第103條第1項規定自明。
    基此，訴外人丁○○既係以代理人之身分而與原告簽訂系爭
    契約，被告大臺灣旅遊網公司又已否認有授權丁○○簽訂系
    爭契約，則原告自應證明丁○○確實已經被告大臺灣旅遊網
    公司授予此項權限，該契約行為始對被告大臺灣旅遊網公司
    發生效力，倘其不能證明，即無從認定丁○○係被告大臺灣
    旅遊網公司之之合法代理人，得代該公司簽訂系爭委託契約
    （參最高法院86年台上字第2386號裁判意旨）。惟查，就此
    有利於己之事實，原告方面固主張以丁○○及證人戊○○所
    為之陳述為證，然證人丁○○以被告廣豐公司法定代理人之
    身份在本院審理中表示：「這部分並沒有實質的文書授權，
    因為當時我仍然受約僱在大臺灣旅遊網公司，是派駐在宜蘭
    的記者，所以是由我向公司名義向原告提案，一般派駐記者
    要向公司報備後才能以公司名義提案及簽約，當時我有向公
    司報備，當時是用電話向公司董事長報備，這裡的報備是提
    案之前向公司報備，簽約之前也有再報備一次，向公司說這
    個案子我們可以接到，當時報備的對象也是被告的法定代理
    人，因為提案就是用大臺灣旅遊網，所以簽約時的報備並沒
    有再確認是否可以用公司的名義簽約。」等語（見卷第55頁
    ），充其量僅足認丁○○雖曾向被告大臺灣旅遊網公司進行
    報備程序，表示欲向原告方面爭取簽約機會，然仍未獲得該
    公司明確授予可為簽定系爭委託契約之意思表示；況且丁○○嗣後另以證人身份在本院更已明確表示其並未獲得公司之
    授權，從而原告再援引證人丁○○之陳述為其憑據，自有未
    恰。
  3.至原告之前執行長戊○○雖到院表示：兩造於95年2 月間就
    委託販售票務進行磋商時，被告大臺灣旅遊網公司已有承接
    系爭委託契約之意思表示，該公司之法定代理人己○○在當
    日亦曾表示要交由丁○○就近負責等語（卷第82、83頁），
    惟此已經證人丁○○及被告大臺灣旅遊網公司法定代理人己○○當庭堅詞否認，復參諸證人戊○○乃為原告之前執行長
    ，因系爭委託販售票券業務現經檢調單位調查當中，是其所
    為之證詞，難免刻意維護己身藉以逃避未盡審核契約條件暨
    丁○○是否確已獲得授權之責，自無從遽以採信。反之，被
    告大臺灣旅遊網公司法定代理人己○○在庭陳稱：95年2 月
    間之會議，因雙方針對折扣問題未達成共識，其當場已經表
    示除非原告方面同意給與百分之45的折扣比例，否則雙方無
    法簽約，倘若原告方面嗣後同意按此折扣比例簽訂契約，戊○○應再與己○○親自聯繫，其並無當場表示要授權丁○○
    負責等語，則與證人丁○○所為之陳述相符（詳見卷第84至
    91頁），而較足採信。是原告以證人戊○○之證詞為佐，仍
    嫌不足。
  4.基上，原告對於丁○○於95年3月1日以被告大臺灣旅遊網公
    司之名義與原告簽訂「入場票券委託販售合約書」之行為係
    屬有權代理事實，猶有未盡，從而原告主張訴外人丁○○所
    簽定之「入場票券委託販售合約書」應對被告大臺灣旅遊網
    公司生效云云，自不可採。
  (二)爭點二、如訴外人丁○○上述簽約行為係屬無權代理，則是
    否另有民法第169條表見代理之情形：
  1.按由自己之行為表示以代理權授與他人，或知他人表示為其
    代理人而不為反對之表示者，對於第三人應負授權人之責任
    。但第三人明知其無代理權或可得而知者，不在此限。民法
    第169 條定有明文規定。又該法條關於由自己之行為表示以
    代理權授與他人者，對於第三人應負授權人責任之規定，須
    以他人所為之代理行為，係在其曾經表示授與他人代理權之
    範圍內為其前提要件；另所謂知他人表示為其代理人而不為
    反對之表示者，以本人實際知其事實為前提，其主張本人知
    此事實者，應負舉證之責（最高法院40年台上字第1281號及
    68年台上字第1081號判例參照）。且依該條文但書之規定，
    倘第三人明知他人無代理權，或依情形可得而知，猶與他人
    為法律行為者，則係出於第三人之故意或過失，本人自不負
    授權人責任。
  2.經查，訴外人丁○○原係被告大臺灣旅遊網公司於宜蘭境內
    之駐地記者，其平日之工作內容為採訪旅遊新聞，非經公司
    同意，不得以公司名義與他人進行簽約，之前丁○○亦未曾
    以大臺灣旅遊網公司之名義與他人簽訂過任何契約等情，已
    據證人丁○○陳述在卷，復有職員工作切結書4 份可參（見
    卷宗第70-74、86 頁）。又系爭委託票券業務雖係由丁○○
    先與原告方面接觸，然於95年2 月間之磋商會議時，被告大
    臺灣旅遊網公司法定代理人己○○業已當場向原告前執行長
    戊○○表示除非原告同意給與其公司百分之45的折扣，戊○○即可再與伊聯繫，否則雙方就契約條件因未有共識無法簽
    訂契約乙節，亦已於前述，從而本件難認被告大臺灣旅遊網
    公司曾由自己之行為表示以代理權授與丁○○之事實，原告
    遽以丁○○係為被告大臺灣旅遊網公司之記者，即謂其已具
    有代理之外觀，與法未合。
  3.復查，訴外人丁○○於95年2 月兩造進行會議之後，仍持續
    向原告方面爭取簽約之機會，希望獲得百分之45折扣，且曾
    以被告大臺灣旅遊網公司之名義向原告提出企畫書乙情，固
    經證人丁○○在庭證述明確，惟丁○○所為之前揭行為，並
    未曾告知被告大臺灣旅遊網公司，且嗣後訴外人丁○○係以
    百分之30折扣條件與原告方面簽訂契約，另其關於童玩節之
    票券，亦係自己透過飯店旅社進行銷售，並無經過被告大臺
    灣旅遊網公販售，票物行銷過程均未提及大臺灣旅遊網公司
    ，故大臺灣旅遊網公司並不知丁○○曾以公司名義提出企業
    書或逕以公司名義與原告簽訂契約等節，亦據丁○○陳述甚
    詳（卷第88、89、94頁）。甚且，兩造於簽係系爭委託契約
    時，原告方面之代表人丙○○，並未再次審核丁○○是否係
    屬有權代理大臺灣旅遊網簽約，對於丁○○所交付以廣豐公
    司為發票人之票據，亦未要求或質疑是否須經大臺灣旅遊網
    公司背書，亦有證人丙○○之證詞可參（見卷第92至94 頁）
    ，故被告大臺灣旅遊網公司抗辯其並無知他人表示為其代理
    人而不為反對之表示者，要屬可信。
  4.甚且，訴外人丁○○於簽約前，曾向原告方面表示要以自己
    之名義來與之簽約，但經原告表示需以被告大臺灣旅遊網公
    司名義來為簽約乙節，已經證人丁○○陳述：「（問：基金
    會方面是否知道其實是你個人承接但用公司名義簽約？）間
    接上應該是知道，我所接洽的人是洪永宜、執行長、王曼霞
    、丙○○，我跟那些人提過是我個人要接的，我沒有印象，
    但因為我提過是我個人要接的，他們間接上應該是知道。」
    、「我只是用公司名義簽約，但我並不是代表公司，事實上
    是我個人要簽，只是簽約書上用要公司名義。而且我有跟基
    金會提到，我要用我的廣豐公司簽約，但基金會說還是要跟
    企劃案公司相同。」等語綦詳（卷第89、90頁），是原告在
    契約條件未達原所約定之百分之45折扣、訴外人丁○○曾表
    示要以個人名義簽約，及丁○○於簽約時未提出任何授權文
    件暨未提出由大臺灣旅遊網公司為發票或背書之票據等情況
    下，仍由丁○○逕以被告大臺灣旅遊網公司之名義為簽約，
    從而被告抗辯原告之行為已經構成明知他人無代理權或依情
    形可得而知，猶與他人為法律行為之情事，按諸民法第 169
    條但書之規定，大臺灣旅遊網公司自不負授權人責任等情，
    實非無據。
  5.是依前述事證判斷，本件因無事證可認被告大臺灣旅遊網公
    司曾由自己之行為表示以代理權授與丁○○，其亦無知悉丁○○表示為其代理人而不為反對之表示之情形，尚且原告方
    面顯有明知或可得而知丁○○無代理權，卻猶與之簽約之嫌
    ，自難認被告大臺灣旅遊網公司應負授權人責任。原告主張
    訴外人丁○○所為之簽約行為雖屬無權代理，惟仍構成民法
    第169條表見代理情事云云，洵無理由。
六、綜前所述，原告所執有由被告廣豐公司所簽發如附表所示之
    票據，既未獲付款，是其依據票據關係，訴請被告廣豐公司
    給付票款6,000,000 元，核屬可取。惟按執票人向支票債務
    人行使追索權時，得請求自付款提示日起按年利6 釐計算之
    利息，票據法第5 條、第126、第133條訂有明文。依此規定
    ，原告得請求被告廣豐公司給付之利息，應以付款提示日起
    算，然其逕以票載發票日計算遲延利息，尚有未恰，於超過
    部分，無從准許。另訴外人丁○○於95年3月1日以被告大臺
    灣旅遊網公司名義與原告簽訂「入場票券委託販售合約書」
    之行為因非屬有權代理，又無法認定以構成表見代理之情事
    ，從而原告依據上揭合約書之法律關係，訴請被告大臺灣旅
    遊網公司給付原告6,000,000元，即有未合，應予駁回。
七、假執行之宣告：兩造陳明願供擔保，請准宣告假執行及免為
    假執行之宣告，於原告勝訴部分，經核尚無不合，爰酌定相
    當擔保金准許之；至原告其餘假執行之聲請，因訴之駁回而
    失所依附，不予准許，併予駁回。
八、本件為判決基礎之事證已臻明確，兩造其餘攻擊防禦方法及
    證據，核與判決結果不生影響，不一一論究，附此敘明。
九、裁判費負擔之依據：依民事訴訟法第79條。
中　　華　　民　　國　　96　　年　　8 　　月　　28　　日
                  臺灣宜蘭地方法院民事庭
                      法　官　邱景芬
正本與原本無異。
如不服本判決應於判決送達後20日內提出上訴狀（須附繕本）。
中　　華　　民　　國　　96　　年　　8 　　月　　28　　日
                      書記官　邱美龍
┌──┬──────┬──────┬──────┬──────┬──────┐
│編號│  發票日    │ 票面金額   │   付款人   │票據號碼    │提示日（即利│
│    │            │            │            │            │息起算日）  │
├──┼──────┼──────┼──────┼──────┼──────┤
│1   │95年12月31日│4000,00元   │臺灣中小企業│AS0000000   │96年1月2日  │
│    │            │            │銀行宜蘭分行│            │            │
├──┼──────┼──────┼──────┼──────┼──────┤
│2   │96年1月20 日│1,600,000元 │臺灣中小企業│AS0000000   │96年1月25日 │
│    │            │            │銀行宜蘭分行│            │            │
├──┼──────┼──────┼──────┼──────┼──────┤
│3   │96年1月31 日│4,000,000元 │臺灣中小企業│AS0000000   │96年1月31日 │
│    │            │            │銀行宜蘭分行│            │            │
└──┴──────┴──────┴──────┴──────┴──────┘
